ACORDAO-COMPLETO-2554640

ACÓRDÃO DE RELAÇÃO

ACÓRDÃO DE RELAÇÃO 6280/2022 ATA 35/2022 - SEGUNDA CÂMARA

Acórdão 6280/2022-TCU-Segunda Câmara
VISTOS e relacionados estes autos de ato de pensão militar instituída pelo Sr.  Ivan Saraiva de Barros em favor da Sra. Carita Guedes de Barros (ex-cônjuge) e Maria de Nazaré da Sra. Rodrigues da Silva (companheira do instituidor) , emitido pelo Comando do Exército e submetido a este Tribunal para fins de registro.
Considerando que a análise empreendida pela Secretaria de Fiscalização de Integridade de Atos e Pagamentos de Pessoal e de Benefícios Sociais (Sefip) constatou que o instituidor era 3º Sargento na ativa e foi para a reserva com proventos de 2º Sargento, porque teria mais de 30 anos de serviço; 
Considerando que o mapa de tempo descrito no ato de reforma consta que houve 26 anos, 4 meses e 22 dias de efetivo exercício e 2 anos de licença especial não gozada, que contam para o benefício de posto acima, e 1 ano, 9 meses e 1 dia de tempo em guarnições especiais, computáveis apenas para fins de inatividade;
Considerando que, de acordo com o artigo 137 da Lei 6.880/80, o militar não fazia jus ao benefício de recebimento de proventos com posto acima do que possuía na ativa, conforme estabelecido pelo artigo 50, inciso II, da mesma lei, uma vez que tinha menos de 30 anos de serviço para esse fim;
Considerando que, além disso, houve ainda nova melhoria por invalidez/incapacidade que majorou os proventos para o posto/graduação para Segundo Tenente;
Considerando que tal majoração não possui previsão legal e está em desacordo com o Acórdão 2225/2019-TCU-Plenário, de relatoria do Ministro Benjamin Zymler, que permite a majoração de reforma somente para militares da ativa ou reserva;
Considerando que essas irregularidades repercutem sobre os proventos de pensão militar;
Considerando que, por meio do Acórdão 1414/2021-TCU-Plenário (relator: Ministro Walton Alencar Rodrigues) , este Tribunal fixou entendimento no sentido da possibilidade de apreciação de ato sujeito a registro mediante relação, na forma do artigo 143, inciso II, do Regimento Interno/TCU, nas hipóteses em que a ilegalidade do ato decorra exclusivamente de questão jurídica de solução já pacificada na jurisprudência desta Corte de Contas;
Considerando que os pareceres da Sefip e do Ministério Público junto ao TCU foram pela ilegalidade e denegação de registro do ato em exame;
Considerando que o ato ora examinado deu entrada no TCU há menos de cinco anos;
Considerando, por fim, a presunção de boa-fé da interessada no ato em análise;
ACORDAM os Ministros o Tribunal de Contas da União, reunidos em Sessão da 2ª Câmara, com fundamento nos arts. 1º, inciso V, e 39, inciso II, da Lei 8.443/1992, c/c os artigos 17, inciso III, 143, inciso II, 259, inciso II, 260 e 262 do Regimento Interno/TCU, em considerar ilegal e negar registro ao presente ato de pensão militar, dispensar o ressarcimento das quantias indevidamente recebidas de boa-fé, consoante o disposto no Enunciado 106 da Súmula da Jurisprudência do TCU, sem prejuízo de expedir as determinações contidas no subitem 1.7 abaixo.
1. Processo TC Processo 015.896/2022-6  (PENSÃO MILITAR) 
	1.1. Interessadas: Carita Guedes de Barros (XXX.532.202-XX) ; Maria de Nazare Rodrigues da Silva (XXX.356.302-XX) .
	1.2. Órgão/Entidade: Comando do Exército.
	1.3. Relator: Ministro Aroldo Cedraz.
	1.4. Representante do Ministério Público: Procurador Rodrigo Medeiros de Lima.
	1.5. Unidade Técnica: Secretaria de Fiscalização de Integridade de Atos e Pagamentos de Pessoal e de Benefícios Sociais (Sefip) .
	1.6. Representação legal: não há.
	1.7. Determinações/Recomendações/Orientações:
	1.7.1. determinar ao Comando do Exército, no prazo de 15 (quinze) dias a contar da notificação deste Acórdão, que:
	1.7.1.1. abstenha-se de realizar pagamentos decorrentes do ato ora impugnado, sujeitando-se a autoridade administrativa omissa à responsabilidade solidária, nos termos do art. 262, caput, do Regimento Interno/TCU;
        	1.7.1.2. dê ciência do inteiro teor desta Deliberação às interessadas, alertando-as de que o efeito suspensivo proveniente da interposição de possíveis recursos perante o TCU não exime da devolução dos valores percebidos indevidamente após a respectiva notificação, caso os recursos não sejam providos, encaminhando a este Tribunal, no prazo de 30 (trinta) dias, comprovante da referida ciência; e
	1.7.1.3. emita novo ato de concessão de pensão militar em benefício das interessadas, livre das irregularidades verificadas, e promova o seu cadastramento no sistema e-Pessoal, submetendo-o a este Tribunal, nos termos da IN/TCU 78/2018.

Segunda Câmara

Comando do Exército.

Carita Guedes de Barros (XXX.532.202-XX); Maria de Nazare Rodrigues da Silva (XXX.356.302-XX).

ACORDAO-COMPLETO-2561530

Acórdão de Relação 8781/2022 - Segunda Câmara

Acórdão de Relação

AROLDO CEDRAZ

não há.

Procurador Rodrigo Medeiros de Lima.

PENSÃO MILITAR (PMIL)

Secretaria de Fiscalização de Integridade de Atos e Pagamentos de Pessoal e de Benefícios Sociais (Sefip).